臺灣臺中地方法院簡易民事判決
　　　　　 111年度沙簡字第574號
原      告  黃友珍  
被      告  盧莒雁  
上列當事人間請求拆屋還地事件，本院於民國111年11月22日言
詞辯論終結，判決如下：
    主      文
被告應將原告所有坐落重測前臺中市○○區○○○段○○○段0000000地
號土地（重測後為臺中市○○區○○段0000地號土地）如臺中市清水
地政事務所土地複丈成果圖編號1203（1）所示、面積5.12平方
公尺之建物拆除，並將該部分土地返還給原告。
被告應自民國109年5月25日起至返還前開土地之日止，按月給付
原告新臺幣51元。
原告其餘之訴駁回。
訴訟費用由被告負擔。
本判決原告勝訴部分得假執行。但被告如以新臺幣66,560元為原
告預供擔保，得免為假執行。
    事實及理由
一、原告主張：
（一）原告所有坐落臺中市○○區○○○段○○○段0000000地號土地（
      重測後為臺中市○○區○○段0000地號土地，下稱系爭土地）
      與被告所有坐落同段594-125地號土地（重測後為自強段1
      204地號土地）相鄰，被告未得原告之同意，亦無任何合
      法權源，搭建建築物，無權占用系爭土地如附圖所示面積
      5.12平方公尺土地，依民法第767條第1項規定，請求被告
      拆除無權占用原告所有系爭土地如臺中市清水地政事務所
      土地複丈成果圖編號1203(1)所示面積約5.12平方公尺土
      地上之建物，並將此部分的土地返還給原告。又因為被告
      無權占用土地，受有相當於租金之不當得利，所以請求被
      告給付，得向被告請求從發現土地被占用之日即民國109
      年5月25日起，至交還土地期間，每月新臺幣（下同）5,0
      00元之不當得利。請求法院判決：1、被告應將原告所有
      坐落重測前臺中市○○區○○○段○○○段0000000地號土地面積
      約5.12平方公尺，如臺中市清水地政事務所土地複丈成果
      圖編號1203（1）所示之建物拆除，並將該部分土地返還
      給原告。2、被告應自109年5月25日起至返還前開土地之
      日止，按月給付原告5,000元。3、訴訟費用由被告負擔。
（二）對被告抗辯之意見：被告自購買房屋後便請建商提供原磁
      磚花色，私自將原一樓陽台外推改建二層樓之違章建築，
      並以同樣之花色瓷磚貼外牆，讓人看不出另外增建部分，
      推拖說是建商同意他增建，多年來被告不願意歸還占用之
      土地。遭占用之土地為法定空地不得建地上物，亦不得買
      賣分割。
二、被告之抗辯：伊是購買預售屋，於103年6月28日跟建商簽下
    土地及房屋契約書，當初有跟代銷確認伊的土地位置及所有
    的情況，直到土地重測後才說界址跑掉，如果鈞院認為有占
    用到原告的土地，伊主張現價購買。後面不是預留空地，是
    有圍牆的私人空間。建照取得時間比我客變時間晚，我的房
    屋在蓋時，地政測量時寶格街基準點不知道是否存在，所以
    可能導致誤差的問題。並聲明：請求駁回原告之訴，訴訟費
    用由原告負擔。
三、得心證之理由：
（一）原告主張系爭土地為原告所有之事實，已據其提出土地登
      記第一類謄本為證，自堪信為真實。
（二）原告主張被告之地上物占用系爭土地如附圖所示編號1203
      （1）部分面積5.12平方公尺等情，業經本院於111年7月1
      8日會同兩造至系爭土地現場勘驗明確，並囑託臺中市清
      水地政事務所派員會同測量，有勘驗筆錄及臺中市清水地
      政事務所111年9月1日清地二字第1110009573號函附土地
      複丈成果圖（即附圖）附卷可稽，且有現場照片在卷可佐
      ，自堪信為真實。
（三）當事人主張有利於己之事實者，就其事實有舉證之責任，
      民事訴訟法第277條前段亦有明文。再按以無權占有為原
      因，請求返還土地者，占有人對土地所有權存在之事實無
      爭執，而僅以非無權占有為抗辯者，土地所有權人對其土
      地被無權占有之事實無舉證責任，占有人自應就其取得占
      有係有正當權源之事實證明之（最高法院85年度台上字第
      1120號判決要旨參照）。查原告為系爭土地所有權人，已
      經本院認定如前，則依據上述規定，原告主張被告無權占
      有系爭土地，被告自應就其占有系爭土地有正當權源一事
      舉證。被告雖以前情答辯，並提出土地預定買賣合約書、
      全區平面圖、客戶工程變更書、客戶委託變更確認圖等為
      證，被告所提出之上述證據，僅得說明被告購買房屋及變
      更原設計之事實，並不能證明被告有權可以占有使用原告
      土地，亦即被告須提出其在法律上可以合法占有使用原告
      土地之原因，而不是誰先在土地上興建地上物即是有權使
      用土地。又被告雖稱界址跑掉、寶格街基準點變動云云，
      但並未提出證據證明之，且依臺中市清水地政事務所測量
      結果，附圖所示A-B連線與新、舊地籍圖位置相同，顯然
      新、舊地籍圖之地籍線並無變動之情形。從而，被告上述
      抗辯事項，均無可採信，被告非系爭土地之所有權人，亦
      無合法占有使用系爭土地之原因，其占有使用系爭土地，
      難認為有權占用。
（四）所有人對於無權占有或侵奪其所有物者，得請求返還之。
      對於妨害其所有權者，得請求除去之，民法第767條第1項
      前段、中段定有明文。又民法第821規定，各共有人對於
      第三人，得就共有物之全部，為本於所有權之請求。本件
      被告無正當權源占用原告所有之土地，原告請求被告應將
      坐落重測前臺中市○○區○○○段○○○段0000000地號土地面積5
      .12平方公尺，如臺中市清水地政事務所土地複丈成果圖
      編號1203（1）所示之建物拆除，並將該部分土地返還給
      原告，為有理由，應予准許。
（五）無法律上之原因而受利益，致他人受損害者，應返還其利
      益，民法第179條前段定有明文。又無權占有他人土地、
      建物，可能獲得相當於租金之利益，為社會通常之觀念（
      最高法院61年度臺上字第1695號判例要旨參照）。本件被
      告無權占用系爭土地上如附圖所示編號1203（1）部份，
      面積5.12平方公尺之土地，並在其上設置地上物，揆諸前
      開說明，自屬獲得相當於使用土地租金之不當利益，並致
      原告受有相同之損害，原告請求被告返還所受利益，於法
      有據。復按城市地方房屋之租金，以不超過土地及其建築
      物申報總價年息百分之十為限。土地法第97條第1項定有
      明文。又土地法第97條所謂土地及建築物之總價額，土地
      價額依法定地價，土地法施行法第25條定有明文。而法定
      地價，依土地法第148條規定，係土地所有人依該法規定
      所申報之地價。故土地法第97條所謂之申報價額，即指該
      土地之申報地價而言。是原告請求被告返還相當於租金之
      不當得利之金額，自應受上揭土地法第97條規定之限制。
      本院審酌系爭土地附近為自強路、寶格街，並有舞衫生態
      公園，周圍有住宅及空地，交通尚屬便利，被告並在土地
      上搭設建物使用等情，認為系爭土地以申報地價年息10％
      計算相當於租金之利益為適當。本件被告占用系爭土地共
      計5.12平方公尺，系爭土地110年1月之申報地價為每平方
      公尺1,200元，依此計算每年計算之相當於租金不當得利
      為614元（計算式：1200X5.12X10％＝614，元以下四捨五入
      ，以下同），每月之相當於租金不當得利為51元（計算式
      ：614/12=51）。原告請求被告自109年5月25日起至返還
      前開土地之日止，按月給付原告51元部分為有理由，應與
      准許，逾此部分之請求為無理由，應予駁回。
（六）綜上所述，原告請求如主文第1項、第2項部分，於法有據
      ，應予准許。逾此範圍之請求為無理由，應予駁回。
四、本件事證已臻明確，兩造其餘攻擊防禦方法，經核與判決之
    結果不生影響，自無庸逐一論述，附此敘明。
五、本判決原告勝訴部分係就民事訴訟法第427條第1項訴訟適用
    簡易程序所為被告敗訴之判決，故依同法第389條第1項第3
    款之規定，應依職權宣告假執行。並依職權，為被告得預供
    擔保為免假執行之諭知。
六、訴訟費用負擔之依據：民事訴訟法第79條。 　　　　　
中　　華　　民　　國　　111 　年　　12　　月　　6 　　日
                        臺灣臺中地方法院沙鹿簡易庭
                            法  官  劉國賓
以上為正本，係照原本作成。
如不服本判決，應於判決送達後20日內向本院提出上訴狀並表明
上訴理由（須附繕本）；如委任律師提起上訴者，應一併繳納上
訴審裁判費。
中　　華　　民　　國　　111 　年　　12　　月　　6 　　日
                            書記官  張隆成